臺灣高等法院高雄分院刑事判決　　　　 96年度上訴字第224號
上　訴　人
即　被　告　甲○○
　　　　　　　　　　（另案在台灣屏東監獄執行）
指定（義務）
辯　護　人　蔡明哲 律師
上列上訴人因違反毒品危害防制條例案件，不服臺灣屏東地方法
院95年度訴字第41號中華民國95年11月10日第一審判決（起訴案
號：臺灣屏東地方法院檢察署94年度偵字第4154號），提起上訴
，本院判決如下：
     主  文
上訴駁回。
     事  實
一、甲○○明知海洛因屬第一級毒品，不得非法持有、施用、轉
    讓、販賣，詎其明知年籍、姓名不詳，綽號「阿峰」之成年
    男子販賣第一級毒品海洛因牟利，竟與「阿峰」共同基於販
    賣第一級毒品海洛因之犯意聯絡，應允為「阿峰」交付海洛
    因予「阿峰」所指定之人及收取價金，並由「阿峰」提供甲
    ○○生活所需之金錢作為報酬。民國94年2 月2 日12 時許，
    「阿峰」在高雄縣鳳山市○○○路10號5 樓之3 甲○○租屋
    處，將海洛因1 包（夾鍊袋編號1 ，淨重：0.21公克、空包
    裝重：0.25公克）及「阿峰」所有電子磅秤1 個交付予甲○
    ○，並指示甲○○將上開海洛因、電子磅秤攜至高雄縣鳳山
    市○○街與新生街口處，將該包海洛因交付予乙○○，並向
    乙○○收取新臺幣（下同）500 元。嗣於同日13時35分許，
    甲○○自上開租屋處外出準備將海洛因販賣予乙○○時，為
    持搜索票前往甲○○租屋處前埋伏之警員秦聲仁發覺，並尾
    隨甲○○至高雄縣鳳山市○○街與新生街口附近，而甲○○
    到達信義街19巷口時，乙○○業已在該處等候，甲○○即將
    該包海洛因丟進信義街19巷內，乙○○旋上前與甲○○一同
    轉進巷內，警方見狀即上前逮捕甲○○、乙○○2 人，並扣
    得在乙○○身後之機車旁之上開海洛因1 包及在甲○○背後
    地上之「阿峰」所有電子磅秤1 個，始知上情而販賣第一級
    毒品海洛因未遂。
二、案經高雄縣警察局鳳山分局報請臺灣高雄地方法院檢察署呈
    請臺灣高等法院高雄分院檢察署檢察長核轉臺灣屏東地方法
    院檢察署檢察官偵查起訴。
    理　由
壹、程序方面：
一、上訴人即被告甲○○（下稱被告）於警詢時之供述具自白任
    意性，有證據能力：
    按被告之自白，非出於強暴、脅迫、利誘、詐欺、疲勞訊問
    、違法羈押或其他不正之方法，且與事實相符者，得為證據
    ，刑事訴訟法第156 條第1 項定有明文。查被告於原審、本
    院審理時固主張：其於警詢時之自白係在毒癮發作時所為云
    云，然經原審於審理程序中當庭播放被告之警詢錄音帶勘驗
    結果，警詢筆錄內容雖較錄音帶內容簡略，然二者內容核均
    相符，且被告於警詢時除常有沈默不回答或經警員催促始回
    答之情形外，被告就相關問題之回答多由其主動陳述，而警
    員詢問過程語氣平和，並無強暴、脅迫等情，有上開審判筆
    錄在卷可考（見原審卷第55頁反面至第56頁、第58頁）。此
    外，負責該次警詢之警員秦聲仁亦於原審審理中到庭具結證
    述：我們不會逐字記載，筆錄內容可能會記載大意，幾乎會
    按照被告的要求記錄，被告有看完筆錄後才簽名；我們是同
    步錄音，可能有將我們討論的問題也錄音進去而未記載在筆
    錄內；我們是當天下午6 時就送偵查隊，被告精神狀況很好
    ，只是很害怕；被告當時沒有毒癮發作，因為如果有毒癮發
    作的話會流眼淚及流鼻水等狀況，但被告都沒有等語綦詳（
    見原審卷第54頁正、反面）。綜上足認被告於警詢中之自白
    並非在毒癮發作時所為，其於警詢之自白具任意性，已無疑
    義，自得為證據。
二、證人秦聲仁、乙○○於偵查中經具結之證述，具證據能力：
　　按被告以外之人於偵查中向檢察官所為陳述，除顯有不可信
    之情況者外，得為證據，同法第159條之1 第2項定有明文。
    偵查中對被告以外之人（包括證人、鑑定人、告訴人、被害
    人及共同被告等）所為之偵查筆錄，或被告以外之人向檢察
    官所提之書面陳述，性質上均屬傳聞證據。惟現階段刑事訴
    訟法規定檢察官代表國家偵查犯罪、實施公訴，依法其有訊
    問被告、證人及鑑定人之權，證人、鑑定人且須具結，而實
    務運作時，檢察官偵查中向被告以外之人所取得之陳述，原
    則上均能遵守法律規定，不致違法取供，其可信度極高，職
    是，被告以外之人前於偵查中已具結而為證述，除反對該項
    供述得具有證據能力之一方，已釋明「顯有不可信之情況」
    之理由外，不宜以該證人未能於審判中接受他造之反對詰問
    為由，即遽指該證人於偵查中之陳述不具證據能力。查證人
    即承辦警員秦聲仁、證人即買受毒品之乙○○於偵查中之供
    述，均已依法具結，其等未曾提及檢察官在偵查時有不法取
    供之情形，且被告、辯護人亦未曾釋明上開證述有何顯不可
    信之情況，是以，上開證人於偵查中之證述，依刑事訴訟法
    第159 條之1 第2 項之規定，自均得為證據。
貳、實體方面：
一、訊據被告甲○○矢口否認有何共同販賣第一級毒品之情，辯
    稱：我向「阿峰」購買海洛因，「阿峰」叫我把電子磅秤交
    給1 個胖胖戴眼鏡的男子，我並沒有與「阿峰」共同販賣第
    一級毒品海洛因云云。經查：
(一)、上開事實，業據被告於警詢時供承：案發當時，我獨自從高
    雄縣鳳山市○○○路10號走出後，徒步行至高雄縣鳳山市○
　　○街19巷內，此時，我與另1 名男子交談，警方就上前出示
　  證件與搜索票，此時，我將1 個黑色物品丟棄在地上；所丟
    棄的黑色物品是磅秤，警方在我與另1 名男子交談處的機車
    旁發現1 包白色粉末是海洛因；在高雄縣鳳山市○○街19巷
    內查獲的海洛因是「阿峰」託我交給與我一起被警方帶回的
    男子乙○○；「阿峰」有說要收500 元，我沒有跟乙○○拿
    到錢；查獲的磅秤是「阿峰」的，「阿峰」託我交給乙○○
    的；我替「阿峰」拿海洛因給乙○○，「阿峰」會給我利潤
    ，會看我生活的需要，會拿錢給我等語明確（見警詢第7 頁
    、第10頁、第11頁），核與證人即查獲警員秦聲仁於臺灣高
    雄地方法院檢察署檢察官偵查中具結證稱：「當時是申請搜
    索票，要出發去搜索，先到搜索地點埋伏，等到13點多，見
    被告從大廈門口走出來，我與同事下車，尾隨他，看他轉到
    信義街與新生街口，看到他與另1 人接觸，就是乙○○，我
    就跟同事衝上去，控制現場後看到被告背後地上有1 個黑色
    物品，打開看是電子磅秤，然後在乙○○右後方約1.5 公尺
    處的摩托車旁發現1 包白色粉末狀物品，用夾鍊袋裝的；有
    看到被告把白色粉末丟在地上，沒有看到乙○○交錢給被告
    ；摩托車不是被告與乙○○的；當時被告先把白色粉末丟出
    去，乙○○才走過來」等語（見偵字第3706號卷【下稱偵卷
    一】第27頁），復於臺灣屏東地方法院檢察署檢察官偵查中
    具結證稱：「當時被告從大廈出來後，我們就尾隨被告，他
    先左轉至中山西路後馬上又左轉至新生街，當時我們距離被
    告約不到4 、5 公尺左右，我們就在中山西路與新生街轉角
    處觀察，有看到被告的前方有位男子站在那裡，然後被告拿
    出1 個夾鍊袋往右前方1 個防火巷裡面丟進去，那名男子就
    上前跟被告接觸，2 人一起轉進防火巷裡面，這時我們就上
    去捉人；在現場有發現1 個電子磅秤，是放在被告的身後不
    遠處，毒品在乙○○後方的機車旁」等語大致相符（偵字第
    4154 號 卷【下稱偵卷二】第18頁至第19頁），又扣案之白
    色粉末1 包（夾鍊袋編號1 ，淨重：0.21公克、空包裝重：
    0.25公克），經送法務部調查局鑑驗結果含第一級毒品海洛
    因成分，有法務部調查局94年4 月13日調科壹字第22001946
    2 號鑑定通知書及該局95年8 月15日調科壹字第0950037783
    0 號函各1 件在卷可證，上開鑑定結果，係鑑驗機關以其專
    業知識及精密儀器測試後所得之結論，自可憑信。此外，復
    有電子磅秤1 個扣案及查獲現場照片5 幀在卷可證。足見被
    告上開於警詢中之自白與事實相符，應可採信。是以，被告
    確有替「阿峰」交付第一級毒品海洛因1 包予乙○○，惟因
    警方跟監查獲致未能完成交付該包海洛因之事實，應可認定
    。
(二)、至被告於偵查中、原審及本院審理時雖改稱：我只是幫「阿
    峰」交付電子磅秤，扣案之上開海洛因是我自己要施用的云
    云。然查，被告為警查獲後，經帶同警方至其位於高雄縣鳳
    山市○○○路10號5 樓之3 、之4 搜索，並在被告房間內查
    獲甲基安非他命吸食器2 組、使用過的注射針筒2 支及海洛
    因1 包（夾鍊袋編號2） 等情，有高雄縣政府鳳山分局搜索
    、扣押筆錄1 份在卷可按，而上開扣案之吸食器、注射針筒
    、海洛因（夾鍊袋編號2） ，係供被告施用第二級毒品甲基
    安非他命及第一級毒品海洛因所用之物，且被告係將海洛因
    放在注射針筒內加水稀釋後，再以注射針筒注射至手臂血管
    內之方式施用海洛因之情，並據被告於警詢時供述甚明（見
    警卷第11 頁 、第12頁），是以，被告係以注射針筒注射之
    方式施用海洛因之事實，亦可認定，依此，倘扣案之海洛因
    （夾鍊袋編號1） 確係被告外出時所要施用，衡情，被告理
    應會攜帶注射針筒以供其施用海洛因，惟被告為警查獲當時
    ，現場除有前開扣案之海洛因1 包（夾鍊袋編號1） 及電子
    磅秤1 個外，並未查獲供被告施用海洛因之注射針筒，顯見
    ，被告上開所辯：扣案之海洛因（夾鍊袋編號1） 係供自己
    施用的，顯與事實不符，尚難遽採。再依被告於偵查中供稱
    ：當天出門將磅秤交給那名男生後，我就要回去我租屋處即
    高雄縣鳳山市○○○路10號5 樓施用毒品等語（見偵卷二第
    37頁），並佐以被告於警詢時自承係以徒步方式，由其租屋
    處步行至高雄縣鳳山市○○街、信義路街口等語，足見二處
    距離相距不遠，是被告當天既要立即返回租屋處，衡之常情
    ，若無販毒情事，被告實無甘冒被查獲之風險，而攜帶海洛
    因前去交付電子磅秤之理，由此益證被告上開辯解，不足採
    信。另依查獲現場照片觀之，扣案之海洛因1 包（夾鍊袋編
    號1） 係在機車旁之地上；電子磅秤1 個則係在另一處地上
    ，顯均係遭人丟棄在地無訛，然電子磅秤非屬違禁物，任何
    人均可持有之，是倘被告上開所陳為真，其何需將電子磅秤
    丟棄於地。再者，扣案之電子磅秤至為尋常，極易取得，倘
    非為不法交易使用，「阿峰」何需指示被告攜至案發現場，
    並勞煩被告大費周章在茫茫人海中找尋「胖胖戴眼鏡」之不
    知名男子，足見該電子磅秤應係被告於交易海洛因毒品時，
    用以秤量海洛因毒品重量，以取信買受海洛因毒品之人。就
    此，被告於原審準備程序中雖辯稱：我是因為身上有海洛因
    ，看到警察來才會將海洛因、電子磅秤一起往前丟在地上云
    云，然查獲當時海洛因（夾鍊袋編號1） 是在乙○○後方的
    機車旁，而電子磅秤則係在被告身後，已如前述，是倘被告
    確係同時將海洛因、電子磅秤丟出，則海洛因及電子磅秤應
    會在同一方向，不致發生海洛因、電子磅秤各在一處之情。
    被告雖於原審審理時復辯稱：警方從背後過來捉我，我才丟
    的云云，是倘被告此辯解為真，則海洛因、電子磅秤即均應
    在被告身前，豈會發生電子磅秤在被告身後，而海洛因在乙
    ○○背後之情形。至證人乙○○雖否認有購買海洛因之情，
    且稱不認識被告，亦未施用毒品一節（見偵卷一第9 頁）然
    販賣第一級毒品罪之刑度至重，一般買受毒品者鮮有願意主
    動供出販賣者，是本件證人乙○○否認上情，尚非不可想像
    之事；況證人乙○○確有與被告接觸之情，為被告所不否認
    ，而證人乙○○本身係施用海洛因毒品之人，且因查獲當天
    採尿送驗結果有毒品反應而送戒治處所強制戒治等情，並據
    證人乙○○於偵查中具結證述甚明（見偵卷二第19頁），並
    有臺灣檢驗科技股份有限公司94年3 月4 日第KＺ0000000000
    00號尿液檢驗報告可稽（原審卷第32頁）。足認證人乙○○
    確是「阿峰」指示被告交付海洛因之人，要否，被告在案發
    現場隨意接觸詢問之人，竟是有施用毒品習慣之人，此未免
    過於巧合，故證人乙○○於偵查中之證述應係迴護之詞，不
    足採信。且此部分事證已甚明確，乙○○於偵查中亦為有利
    被告之證言，被告請求再傳喚證人乙○○，核無必要。又本
    案雖未在證人乙○○或被告身上查獲金錢，然此或係因被告
    與證人乙○○另有收取金錢之方式，其原因容有多端，自難
    據此即否認證人乙○○與「阿峰」業已達成買賣海洛因毒品
    之交易，更無法據此否認被告確有替「阿峰」交付海洛因之
    事實。
(三)、又「販賣」第一級毒品罪係以實施「販賣」行為為其犯罪構
    成要件，此之「販賣」行為包括買賣雙方之合意行為與毒品
    之交付行為，是「交付」毒品之行為，亦屬「販賣」毒品犯
    罪構成要件行為之一部。被告就「阿峰」所交付之海洛因1
    包（夾鍊袋編號1） ，聽從其指示而將之交付予證人乙○○
    ，雖因警察查獲而未能將該包海洛因交付至證人乙○○手中
    而未遂，然被告顯已參與「阿峰」販賣海洛因犯罪之構成要
    件行為，其與「阿峰」之間，就本件販賣第一級毒品海洛因
    犯行，有犯意聯絡與行為分擔之事實，應屬明確。另查海洛
    因係第一級毒品，其販賣者因對國家社會危害甚大而應受重
    罰之情，業為政府一再明令宣導，並為媒體所一再報導，被
    告既高職肆業（見警卷第6 頁），並有施用毒品前科，對此
    自無不知之理；再者，海洛因物稀價昂，販賣者苟無利可圖
    ，應無甘冒被供出來源或被檢警查緝法辦之危險，而平價或
    低價販賣海洛因之理，且依被告於警詢之自白，「阿峰」尚
    會提供被告生活所需之金錢，則「阿峰」如非有利可圖，何
    以願意提供被告金錢作為報酬；而被告既有自「阿峰」處獲
    取報酬，足見被告與「阿峰」就本件販賣海洛因行為，均係
    出於營利之意圖甚為明確。
(四)、綜上所述，勾稽互核，本件事證明確，被告犯行堪以認定。
二、按海洛因屬毒品危害防制條例第2條第2項第1款所定之第一
    級毒品，不得非法持有、販賣。又刑法上犯罪類型為「販賣
    」者之既、未遂，以買賣之標的物已否交付為區分標準；如
    僅就買賣內容意思表示一致，而尚未交付標的物時，應論以
    販賣未遂（最高法院89年度台上字第2798號判決參照）。故
    核被告所為，係犯毒品危害防制條例第4 條第6 項、第1 項
    之販賣第一級毒品未遂罪。被告非法持有第一級毒品海洛因
    之低度行為，應為販賣海洛因之高度行為所吸收，不另論罪
    。被告與「阿峰」之間，就本件犯行有犯意聯絡及行為分擔
    ，且被告所參與者為構成要件行為，為共同正犯。至95年7
    月1 日經修正生效施行之刑法（下稱修正後刑法）第28條之
    原條文內容，雖由「2 人以上共同實施犯罪之行為，皆為正
    犯」，修正為「2 人以上共同實行犯罪之行為者，皆為正犯
    」，然此係關於上開共同正犯用語之修正，並不影響本件之
    論罪科刑，自不生新、舊法比較問題，應適用裁判時法即修
    正後刑法第28條（最高法院95年9 月14日第5 次刑事庭臨時
    庭長會議決議）。又被告已著手於販賣第一級毒品海洛因而
    不遂，為未遂犯，而修正後刑法有關一般未遂犯處罰效果之
    規定，由原第26條前段改列於同法第25條第2 項，惟此僅為
    條項之變更，其實質效果尚無不同，並無有利或不利之情形
    ，應逕適用修正後刑法第25條第2 項之規定，按既遂犯之刑
    度減輕之。另本件之法定刑度為「死刑或無期徒刑；處無期
    徒刑者，得併科新臺幣1 千萬元以下罰金」，依修正前刑法
    第64條第2 項、第65條第2 項規定，死刑得減為無期徒刑或
    為15年以上有期徒刑；無期徒刑得減為7 年以上有期徒刑，
    依修正後刑法規定，死刑得減為無期徒刑；無期徒刑僅得減
    為20年以下15年以上有期徒刑，可見修正前規定有利於被告
    ，依刑法第2 條第1 項前段規定，應適用修正前刑法第64條
    第2 項、第65條第2 項規定處斷。
三、原審認被告罪證明確，因而適用毒品危害防制條例第4 條第
    6 項、第1 項、第18條前段、第19條第1 項、刑法第2 條第
    1 項前段、第11條、第28條、第25條第2 項、修正前刑法第
    64條第2 項、第65條第2 項之規定，爰審酌被告意圖營利而
    與人共同販賣海洛因，嚴重戕害國人之身心健康，犯後猶飾
    詞圖卸，未具悔意，惟念其販賣海洛因之數量甚微，又係受
    人之託送貨，非居於主導地位等一切情狀，量處有期徒刑7
    年2 月。公訴人雖具體求處有期徒刑8 年，惟被告販賣海洛
    因之數量僅1 包（夾鍊袋編號1） ，淨重僅0.21公克，且未
    及交付予買受者即遭查獲，尚未獲取利得，嗣經帶同警方前
    往租屋處，亦僅查獲海洛因1 包（夾鍊袋編號2） ，顯見被
    告僅係供人差使交付毒品之人，尚非屬以販賣毒品獲取不法
    暴利者，因認對被告處以上開刑度即足懲戒，求刑意旨毋寧
    過重，併此敘明。扣案之海洛因1 包（夾鍊袋編號1 ，淨重
    ：0.21公克、空包裝重：0.25公克，包裝因與海洛因無法析
    離），為第一級毒品，應依毒品危害防制條例第18條前段規
    定沒收銷燬之。又扣案之電子磅秤1 個，係供被告販賣海洛
    因所用之物，且屬共同正犯「阿峰」所有，應依同條例第19
    條第1 項規定宣告沒收。另被告尚未向證人乙○○收取販賣
    海洛因之價金500 元，即為警查獲，是本件並無因販賣海洛
    因所得之財物；另扣案之甲基安非他命吸食器2 組、注射針
    筒2 支、海洛因1 包（夾鍊袋編號2）， 係供被告施用毒品
    所用之物，核與本件販賣海洛因行為無涉，爰均不另為沒收
    或沒收銷燬之諭知。經核原判決認事用法，均無不合，量刑
    亦甚妥適，被告上訴意旨否認犯罪，並指摘原判決不當，為
    無理由，應予駁回。
據上論結，應依刑事訴訟法第368條，判決如主文。
本案經檢察官蔡國禎到庭執行職務。
中　　華　　民　　國　　96　　年　　3 　　月　　27　　日
                  刑事第五庭    審判長法  官   曾永宗
                                      法  官   任森銓
                                      法  官   陳  箐
以上正本證明與原本無異。
如不服本判決應於收受本判決後10日內向本院提出上訴書狀，其
未敘述上訴理由者，並得於提起上訴後10日內向本院補提理由書
狀（均須按他造當事人之人數附繕本）「切勿逕送上級法院」。
中　　華　　民　　國　　96　　年　　3 　　月　　27　　日
　　　　　　　　　　　　　　　　　　　書記官   陳武悅
附錄本判決論罪科刑法條：
毒品危害防制條例第4條第1項、第6項
製造、運輸、販賣第一級毒品者，處死刑或無期徒刑；處無期徒
刑者，得併科新臺幣1千萬元以下罰金。
前5項之未遂犯罰之。
                                                   w
